【裁判字號】    91,訴,2378
【裁判日期】    920411
【裁判案由】    偽造文書
【裁判全文】
臺灣板橋地方法院刑事判決                        九十一年度訴字第二三七八號
    公  訴  人  臺灣板橋地方法院檢察署檢察官
    被      告  乙○○
右列被告因偽造文書案件，經檢察官提起公訴（九十一年度偵字第八０九四號），本
院判決如左：
    主  文
乙○○行使從事業務之人，明知為不實之事項，而登載於其業務上作成之文書，足以
生損害於公眾及他人，處有期徒刑參月，如易科罰金，以參佰元折算壹日。
    事  實
一、乙○○係設於臺北縣三重市○○街十九號一樓之納稅義務人顗立企業有限公司（
    下稱顗立公司）之負責人，為從事業務之人，明知甲○○並未在顗立公司任職領
    薪，竟基於行使業務上登載不實文書之犯意，於民國八十九年間，在其職務上所
    製作之甲○○各類所得扣繳暨免扣繳憑單上，虛列甲○○該年度薪資所得為新臺
    幣三十六萬六千元，並將前開不實內容復登載於營利事業所得稅申報書上，再據
    以持向財政部台灣省北區國稅局三重稽徵所申報營利事業所得稅，雖未生逃漏稅
    捐之結果，惟足以生損害於甲○○及稅捐稽徵機關對於稅捐稽徵之正確性。嗣經
    甲○○收受財政部高雄市國稅局綜合所得稅核定通知書，始查知上情。
二、案經財政部高雄市國稅局函送臺灣板橋地方法院檢察署檢察官偵查起訴。
    理  由
一、訊據被告乙○○固不否認有以被害人甲○○名義制成各類所得扣繳暨免扣繳憑單
    之行為，然矢口否認有何偽造文書之犯行，辯稱：係因被害人嗣後離職，而會計
    不知情，仍按照前一年度資料原封不動申報云云。經查：甲○○於八十八年均並
    未在顗立公司公司任職，並領取薪資三十六萬六千元等情，已據證人甲○○指述
    歷歷在卷（詳參九十年度他字第二九五三號偵查卷第三頁、第四頁）。再查，被
    告自承顗立公司之編制，除被告外僅有二名員工，或稱員工四、五人，其每月均
    親自審核會計資料，是被告辯稱係會計記帳錯誤，伊不知情乙節，顯不可採。且
    被告於偵查中供稱因會計經常更換，故不記得當時會計之姓名，後復供稱會計名
    為徐燕蓉，然經查詢徐燕蓉之年籍資料，其結果為無該項資料之存在，此有法務
    部戶役政連結作業系統查詢單在卷可稽，於本院調查時，又供稱公司員工伊均有
    投保，該員工做不到二年，稅務應該是八十八年申報的，惟經本院向勞工保險局
    函查，顗立公司自始並無員工之投保資料等情，亦有勞工保險局九十二年一月九
    日保承資字第一０００三三五號函存卷可按，被告對此亦表示無意見等語（詳參
    本院九十二年三月二十五日審判筆錄），堪信該會計之名應係被告臨訟杜撰，益
    證被告所辯係卸責之詞。此外，復有財政部臺灣省北區國稅局三重稽徵所各類所
    得扣繳暨免扣繳憑單、財政部高雄市國稅局綜合所得稅核定通知書在卷可考。本
    件事證明確，被告罪行應堪認定。
二、按營利事業填報扣繳憑單，乃附隨其業務而製作，不得謂非業務上所掌之文書，
    此種扣繳憑單內容如有不實，而足生損害於公眾或他人，即係犯業務上登載不實
    之罪名。核被告乙○○所為係犯刑法第二百十六條、第二百十五條之行使業務上
    文書登載不實之罪。其所犯業務上登載不實之低度行為，應為行使之高度行為所
    吸收，不另論罪。爰審酌被告之素行、犯罪之動機、目的、手段及對被害人所造
    成之危害、所得利益、犯罪後態度等一切情狀，量處如主文所示之刑，併諭知易
    科罰金之折算標準。查刑法第四十一條業於九十年一月四日經立法院修正通過，
    並經總統於九十年一月十日公布，於同年一月十二日生效施行，其修正條文為：
    「犯最重本刑為五年以下有期徒刑以下之刑之罪，而受六個月以下有期徒刑或拘
    役之宣告，因身體、教育、職業、家庭之關係或其他正當事由，執行顯有困難者
    ，得以一元以上三元以下折算一日，易科罰金。但確因不執行所宣告之刑，難收
    矯正之效，或難以維持法秩序者，不在此限。」「併合處罰之數罪，均有前項情
    形，其應執行之刑逾六月者，亦同」，與修正前刑法第四十一條比較結果，修正
    後之條文對於被告並無不利，本件既符合修正後刑法第四十一條第一項之情形，
    依刑法第二條第一項前段規定，自應依修正後刑法第四十一條第一項規定諭知易
    科罰金之折算標準，附此說明。
三、公訴意旨另以被告製作之甲○○各類所得扣繳暨免扣繳憑單上，虛列甲○○該年
    度薪資所得為新臺幣三十六萬六千元，並將前開不實內容復登載於營利事業所得
    稅申報書上，再據並將前開不實內容復登載於業務上之營利事業所得稅申報書上
    ，因認就營利事業所得申報書被告所為亦係涉犯刑法第二百十六條、第二百十五
    條之行使業務上文書登載不實之罪云云。按公司、行號向稅捐稽徵機關申報營業
    稅，係履行其公法上納稅之義務，並非業務行為，縱有不實，亦難以業務上登載
    不實之文書罪論，是就此部分本應為無罪之諭知，惟公訴人認該部分與本件起訴
    有罪之部分為單純一罪之接續犯關係，是就該部分自不另為無罪之諭知。
據上論斷，應依刑事訴訟法第二百九十九條第一項前段，刑法第二條第一項前段、第
二百十六條、第二百十五條、第四十一條第一項前段、罰金罰鍰提高標準條例第一條
前段、第二條，判決如主文。
中      華      民      國    九十二    年      四      月     十一     日
                                  臺灣板橋地方法院刑事第四庭
          法  官    徐  子  涵
右正本證明與原本無異。
如不服本判決，應於判決送達後十日內向本院提出上訴狀。
                                      書記官    彭  麗  紅
中      華      民      國      九十二      年    四    月     十六     日
附錄論罪法條全文
刑法第二百十五條
從事業務之人，明知為不實之事項，而登載於其業務上作成之文書，足以生損害於公
眾或他人者，處三年以下有期徒刑、拘役或五百元以下罰金。
刑法第二百十六條
行使第二百十條至第二百十五條之文書者，依偽造、變造文書或登載不實事項或使登
載不實事項之規定處斷。


司法院資訊處製作；財團法人民間司法改革基金會備份。
